行　政　法　院　判　決　　　　　　　　　　　　　　八十七年度判字第八六五號
　　再 審原 告　岱偉實業股份有限公司
　　代　表　人　甲○○
　　再 審被 告　財政部關稅總局
右當事人間因進口貨物核定稅則號別事件，再審原告對本院中華民國八十六年九月十
一日八十六年度判字第二二五五號判決提起再審之訴。本院判決如左︰
　　主  文
再審之訴駁回。
　　事  實
緣再審原告委託旭懋報關有限公司分別於民國八十四年十一月二日、八十五年三月十
八日、八十五年三月二十五日向財政部高雄關稅局（下稱高雄關稅局）申報自印尼進
口INDONESIAN FINISHED FLOOR 三批，報單號碼：ＢＣ＼八四＼Ｖ八七二＼○○○九
號、ＢＣ＼八五＼Ｕ四三六＼○○一一號及ＢＣ＼八五＼Ｕ五○○＼○○一○號，均
報列海關進口稅則（下稱稅則）第四四一八．九○．九○號，互惠稅率百分之二．五
，經該局改列稅則第四四一二．一一．二○號，按互惠稅率百分之二十課徵關稅。再
審原告不服，分別向該局聲明異議，經該局加具意見報請再審被告併案評定異議駁回
，發給關評台第○○六五號評定書。再審原告循序提起行政訴訟，為本院以八十六
年度判字二二五五號判決駁回在案。再審原告以原判決有行政訴訟法第二十八條第一
款、第十款再審情形為由，對之提起再審之訴，茲摘兩造訴辯意旨於次：
再審原告起訴意旨略謂︰查系爭同類貨品曾經行政院台八十五訴字第○一二五一號再
訴願決定，將原決定及原評定均撤銷，並明「．．．況系爭來貨所應歸列之稅則未
臻明確，得否從將來貨歸列行為時稅則第四四一八．三○．○○號課徵關稅，亦宜
一併斟酌。」合於現代法治國家「罪疑從輕」、「事疑從」法諺，尤其我國目前訴
願係隸屬在行政系統之下，行政院訴願委員會之上開「再訴願決定理由」已一語道破
「系爭貨品稅則之癥結」，且屬法律上見解，依司法院釋字第三六八號解釋意旨及財
政部函示：「稅務官司經上級機關撤銷的理由，若屬上級機關的法律見解與稅捐機關
不同，則稅捐機關在打輸官司後，不得維持原處分，若屬要求稅捐機關重新查明原因
再查處的案件，稅捐機關於查明事實後，才可以維持原處分」，原處分有違行政法則
至明，原判決適用法則亦有違誤。被告答辯指稱：前開再訴願決定乃事實認定，非屬
法律見解云云，顯屬誤謬。再審原告自七十八年起，每月連續不斷進口與系爭貨品相
同之貨櫃數只，以往海關均採稅則第四四一八節，按稅率百分之二．五課徵關稅，行
之多年，而在八十三年八月份起始莫明所以改列四四一二節，其改列之初，更無任何
證據作為憑證，在兩造爭訟期間，始作各種證據之補強工作，前開行政院再訴願決定
既將原處分撤銷，並明示應併斟酌得否從寬將來貨歸列稅則第四四一八節，足見行政
院作成決定時，已查覺被告之處分不合理，被告自應受該決定之拘束。根據稅務旬刊
第一五六八期范達先生之稅案評析一文，認為行政法院六十年判字第三五號判例違反
行政訴訟法第四條及訴願法第二十四條規定，被告依該判例，仍為與原處分相同之新
處分應屬違法。次查原判決引用「．．．及同註解（指國際商品統一分類制度註解，
下稱Ｈ．Ｓ註解）第五五一頁有關稅則第四四○九號之解釋：『木材（包括用於拼花
地板但未裝配之木條及飾條），沿著任何材邊及材面作連續型鉋或類似加工，（已製
舌榫、槽榫．．．或類似加工），不論是否經刨平、砂磨或指接』，系爭來貨經驗明
為已開榫槽之貼面合板加工複合地板，每層單板厚度均未超過六公厘，核與上開註解
之解釋相符．．．」云云，按稅則第四四○九號係「免稅率」，而拼花地板更有其「
專屬稅則」，豈可爰引四四一二稅則，顯然適用法規錯誤。而查系爭貨品之稅率問題
，再審被告曾函請我國駐比利時代表處，向世界海關組織關稅合作理事會（ＷＣＯ）
查詢結果，據我國駐比利時代表處回函「根據世界海關組織即關稅合作理事會之意見
，即類似案件宜驗明用途，並洽請出口國海關提供分類意見，設若仍有歧見，可請秘
書處提Ｈ．Ｓ委員會討論，又拼花地板『木條厚度』以『適宜及實用』為宜，並無須
硬性訂定標準」，又根據上開組織之承辦人員謂「該貨品如為可『直接使用之地板成
品』，則以歸列四四一八．九○項目相關號列為宜」，此均有公文書為憑，在「處分
當時」，再審被告明知竟棄而不論，而鈞院對此重要證據亦未予斟酌，則在適用法則
上，亦將造成重要違誤。原判決所採ＷＣＯ認定結果係在八十五年十一月以後發生，
且與我駐比利時代表處八十四年四月及六月所檢具之公文大相逕庭；所採臺灣林業試
驗所鑑定結果亦係在八十五年一月以後，更係經多次鑑定始定案，其證明力殊堪質疑
，且違背法律不溯既往原則、公平原則、信賴保護原則、權力濫用原則與禁上恣意原
則，原判決未予審酌，適用法則即顯有錯誤。再者原判決違背適用法則順序（即特殊
性較具一般性者為優先適用之原則）：(一)本件行政院決定書，在其主觀上已認定「經
高雄關稅總局查驗結果，來貨為貼面合板加工複合地板．．．」，既認定為複合地板
，即應依貨品性質、用途予以歸類方是，設若此一大原則無法堅守，則進口貨品繁多
，可任意認定用途，更可朝令夕改，隨心所欲。且行政院決定書所理由，均係論及
加工合板及其他合板之類，在此所應確認者，即合板或加工合板均屬於「材料或半成
品」，其用途五花八門，各取所需，此乃真正重心之所在，故而稅率應較高。而再審
原告所進口之「銘木拼花地板」已成「定型」，且屬「成品」，僅作地板為其唯一用
途，處分機關焉可恣意擴充解釋﹖再審被告何以捨棄行之多年之四四一八．三○．○
○號之註解，更莫明所以引用至四四○九節之註解，且按該節要屬免稅。足徵處分機
關引用Ｈ．Ｓ無關之解釋加以拼湊，以印證其判斷，而對系爭貨物性質及稅則四四一
八之註解則略而不論，方致作成錯誤決定，而原判未予審酌，即有違證據法則與經驗
法則。(二)依Ｈ．Ｓ解釋準則一：「類、章及分章之標題，僅為便於查考而設，其分類
之核定，應依照稅則號別所列之名稱及有關類或章註為之。」依此準則精神，四四一
二．一一．二○號明定為「加工合板類」，完全未論及拼花地板類，而四四一八節則
明示已組成之「拼花地板」，從而依此稅則精神準則，斷不容處分機關以其主觀並超
越行政裁量權而作出錯誤認定，此舉已嚴重侵及民眾權益，而系爭貨品正合於稅則四
四一八．三○．○○號，故應適用四四一八節之規定，殆無疑義。本案貨品之稅則分
類見解變更，主管機關係依財政部七十五年四月十九日台財關字第七五○五三三八號
函示：「如發現原所歸列之類目號別不適當，擬變更其稅則號別課稅時，除已明文修
訂外，應先報部核定」，並謂本件報奉財政部核准後始據以改估云云，惟查系爭貨品
進口從「七十八年」即已開始，而其答辯書所引用者乃「七十五年」之函件，直到八
十三年八月份始認定不適當，由稅則四四一八號，稅率二．五，冒然改採稅則四四
一二號，稅率二十，尤其經歷八年，已進口之系爭貨品批數不知凡幾之後，再引用
七十五年之函件解釋，難道主管機關從未思及其處分之「適法性」﹖在此尤其應闡明
者，行政命令絕不能任其違背牴觸相關法律，既然系爭貨品未明文修訂，豈容行政命
令優於法律之適用，故原判決顯然適用法則有誤。綜上，原判決顯有違誤，請予廢棄
，並撤銷原處分及一再訴願決定等語。
再審被告答辯意旨略謂︰查再審原告另案進口相同物品（報單號碼：ＢＤ＼八三＼六
一一二＼○○○七號及ＢＤ＼八三＼六一五○＼○○二一號）經行政院台八十五訴字
第○一二五一號再訴願決定書決定：「原決定及評定均撤銷，由原核定機關另為適當
處分」，並指明：「．．．允宜由原評定機關委請專業機構先行驗明來貨是否為拼花
地板後，再行歸列所應歸屬之稅則」。案經高雄關稅局依該訴願決定書意旨檢附貨樣
送請台灣省林業試驗所鑑定結果，貨名與該局查驗結果相符，與本案同屬化粧合板加
工複合地板，並均予歸列稅則四四一二節，本案行政法院據以作成「原告之訴駁回」
之決定，此乃事實認定，非屬法律上見解。依Ｈ．Ｓ註解」中文版（八十二年七月版
）第五五四、五五五頁對稅則第四四一二節「合板、單板貼面板及類似積層材」之加
工範疇詮釋：「上述任何種類之板材可能由金屬或塑膠等其他材料加以敷面。另外，
本節之產品可能加工成第四四○九節所述之形式，彎曲加工、波狀加工、穿孔加工
、切削或成型呈方形或長方形以外之形狀或不適於其他節所包括物品之特性之任何加
工」及同註解第五五一頁有關稅則第四四○九節之詮釋：「木材（包括用於拼花地板
但未裝配之木條及飾條），沿著任何材邊及材面作連續型鉋或類似加工，（已製舌榫
、槽榫．．．或類似加工），不論是否經鉋平、砂磨或指接」。本案來貨經高雄關稅
局核明為以素面合板為材質，上貼銘木薄片敷面，四面已開榫槽（凹凸槽），其加工
層次，核符上開註解之詮釋，亦即尚屬稅則第四四一二節「加工合板」範疇，自應歸
列稅則第四四一二節項下。次查木質拼花地板製造過程，前經再審被告函請我國駐比
利時代表處查詢結果，為樹材裁切成一定規格，經拼花排板後熱壓膠合，各層木理方
向相互垂直，再直剖（由中間剖，一分之二），核屬實木拼花製品，此與來貨係在合
板上貼拼花之薄片單板（厚度不超過0.6mm）， 顯有不同。且本案來貨依再審原告於
原訴願書所述之製造過程及加工情形，係在素面合板上貼拼花之薄片單板，四面並開
榫槽，核屬稅則第四四一二節範疇，高雄關稅局參據「Ｈ、Ｓ註解」之詮釋將來貨歸
列於稅則第四四一二節加工合板項下，並無不當。日本關稅週報第二○八二號亦載明
類似貨物「FANCY FLOOR WOOD」應分類於稅則第四四一二節項下。本案來貨經台灣省
林業試驗所鑑定結果為「係以不超過六公厘之單板覆貼於素面合板，並經側面開槽加
工而成之二次以上加工板料，可供壁板、家具面板或地板等用途，視使用者而定」，
則再審原告稱系爭貨物僅作地板為其唯一用途乙節，核無可採。且本案貨名鑑定結果
，核與高雄關稅局查驗結果相符，係由五層單板膠合而成，以柳安合板為基材，上層
貼銘木薄片，四面已開槽、製舌榫之加工合板，屬化妝合板加工複合地板，依其製造
過程、結構及加工情形，核屬合板形態，符合Ｈ．Ｓ註解中文版第五五四頁及第五五
五頁之詮釋，而木製拼花地板列有專屬稅則第四四一八節，兩者貨品品目不同。至於
稅則第四四一二節合板，雖可能加工成稅則第四四○九節所述之形式，惟仍歸屬於
稅則第四四一二節加工合板項下。易言之，本案來貨雖經開槽、製舌榫等製成稅則第
四四○九節形式，惟仍應歸列稅則第四四一二節。復查前開註解已明示拼花地板，係
由置於一層或多層木材之支物上之拼花木條所構成，並非如來貨係以薄片貼於合板
基材之上，兩者顯然有別。按財政部七十五年四月十九日台財關字第七五○五三三八
號函示旨意，係要求海關核定稅則時，如擬變更以往所歸列之分類號列，宜審慎行事
，並逐級審核，以確保進口人權益之措施。又依鈞院七十年判字第六二九號判決所揭
：「系爭貨品海關所為稅則分類既無違誤，則原告於不同期間進口相同貨品或其他案
外人進口相同貨品，海關之稅則分類是否與本件相同即不在審究之列，原告自不能因
海關於本件以外之分類有誤而主張本件亦必應隨之為相同之錯誤。」之意旨，以往相
同貨品縱有不同分類，對本案稅則之核定亦無拘束力。末查本案系爭貨物業經財政部
函請駐比利時代表處向世界海關組織查詢結果，應歸列稅則第四四一二節相關項下，
足見本案海關核列之稅號應屬正確。綜上，再審原告之訴為無理由，請判予駁回等語
。
　　理  由
按行政訴訟法第二十八條第一款所謂適用法規顯有錯誤，係指原判決所適用之法規與
該案應適用之現行法規相違背，或與解釋判例有所牴觸者而言。至於事實之認定或法
律上見解歧異，再審原告對之縱有爭執，要難謂為適用法規錯誤，而據為再審之理由
。又同條第十款所謂當事人發見未經斟酌之重要證物，係指該證物在前訴訟程序時業
已存在，而為當事人所不知或不能使用，今始知悉或得予利用者而言，且以如經斟酌
可受較有利益之裁判者為限，始得據以提起再審之訴。本件再審原告因進口貨物核定
稅則號別事件，不服本院八十六年度判字第二二五五號判決，提起再審之訴，關於其
主張原判決有行政訴訟法第二十八條第一款適用法規顯有錯誤之再審事由部分，經查
原判決駁回再審原告在前訴訟程序之訴係以：「按海關進口稅則第四四一二．一一．
二○號為加工合板之外層至少有一層由下述熱帶木材製成者：暗紅柳桉、淺紅柳桉、
白柳桉、西伯木、林巴木、加彭桃花心木、沙比利木、巴篆木、桃花心木、巴西黃檀
及蓋亞那伽羅木，每層厚度不超過六公厘，互惠稅率百分之二十；同稅則第四四一八
．三○．○○號為『木製拼花地板』，互惠稅率百分之二‧五；同稅則第四四一八．
九○．九○號為鑲空格子木板以外之『其他建築用細木製品及木作成品』，互惠稅率
百分之二．五。查本件原告（即再審原告，下同）於前揭時地，進口系爭貨物，原申
報貨名為INDONESIAN FINISHED FLOOR ，報列進口稅則為四四一八．九○．九○．○
○．○號『其他建築用細木製品及木作成品』項下，互惠稅率百分之二．五，經高雄
關稅局查驗結果實際來貨與原申報相符，為貼面合板加工複合地板，係由五層單板膠
合而成，每層厚度均未超過六公厘，以柳安合板為基材，上層貼銘木薄片，四面已開
槽製舌榫之加工合板。乃予改列稅則第四四一二．一一．二○號，按互惠稅率百分之
二十課徵關稅。原告不服該局之核定，以系爭來貨屬拼花地板，由一小塊一小塊木板
拼湊而成，規格一致，僅適用於地板一途，應歸列稅則第四四一八．三○．○○號云
云，分向該局聲明異議。經該局加具意見報請被告（即再審被告，下同）評定。被告
以Ｈ‧Ｓ註解中文版第五五四、五五五頁對稅則第四四一二節『合板、單板貼面板及
類似積層材』之加工範疇之解釋：『上述任何種類之板材，可能由金屬或塑膠等其他
材料加以敷面。另外，本節之產品可能加工成第四四○九節所述之形式，彎曲加工
、波狀加工、穿孔加工、切削或成型呈方形或長方形以外之形狀或不適於其他節所包
括物品之特性之任何加工。』及同註解第五五一頁有關稅則第四四○九號之解釋：『
木材（包括用於拼花地板但未裝配之木條及飾條），沿著任何材邊及材面作連續型鉋
或類似加工，（已製舌榫，槽榫，．．．或類似加工），不論是否經刨平、砂磨或指
接。』系爭來貨經驗明為已開榫槽之貼面合板加工複合地板，每層單板厚度均未超過
六公厘，核與上開註解之解釋相符；又有關化妝合板加工複合地板（即貼面或化妝合
板已開舌榫及槽榫加工者）之稅則分類，經該局報經財政部八十三年六月三十日台財
關第八三○二九五八五二號函同意參據Ｈ．Ｓ註解歸列稅則第四四一二節加工合板項
下適當號別。而稅則第四四一八節木製拼花地板指木質實木地板（或木質實木拼花地
板），高雄關稅局查明系爭來貨係由素面合板經加貼天然木材單板成為貼面加工合板
後，再經鋸裁及開凹凸槽榫成為貼面合板加工複合地板，每層單板厚度均未超過六公
厘，據以改列稅則第四四一二．一一．二○號，按互惠稅率百分之二十課徵關稅，應
無不合，乃併案評定異議駁回。原告猶表不服，循序提起行政訴訟。惟查：一、原告
前案進口相同物品（報單號碼ＢＤ＼八三＼六一一二＼○○○七號及ＢＤ＼八三＼六
一五○＼○○二一號）雖經行政院台八十五訴字第○一二五一號再訴願決定書決定：
『原決定及評定均撤銷，由原評定機關另為適當處分』，並明：『．．．允宜由原
評定機關委請專業機構先行驗明來貨是否為拼花地板後，再行歸列所應歸屬之稅則，
．．．』。案經高雄關稅局依該訴願決定書意旨檢附貨樣送請臺灣省林業試驗所鑑定
結果，核與該局查驗結果相符，與本案同屬化妝合板加工複合地板，並均予歸列稅則
四四一二節，行政院據以作成『再訴願駁回』之決定，尚無不當。原告主張，前案行
政院再訴願決定書，已將原決定及原評定均撤銷，但在後進口與系爭貨品完全相同之
貨品，如今卻遭行政院決定書作成『再訴願駁回』之決定，益顯本件行政處分要屬違
背法令云云，核不足採。二、本案貨品經高雄關稅局於八十五年五月四日以高便進
字第一二三九號函檢樣送請臺灣省林業試驗所鑑定貨樣是否為拼花地板或化妝合板加
工複合地板，並請明認定標準。據該所八十五年五月十三日八五農林試利字第二五
八三號函復：『貴局送鑑地板樣品經鑑定結果係以不超過六公厘之單板覆貼於素面合
板，並經側面開槽加工而成之二次以上加工板料，可供壁板或家具面板等用途，視使
用者而定。與八十五年一月三十一日農林試利字第○六一五號函復鑑定案件相同，請
參照。』惟該所農林試利字第○六一五號函並未明認定標準，該局乃以高普前字
第○四四七號函詢該所，經該所以八五農林試利字第一三九四號函轉八五農林試利字
第○七三二號函復鑑定結果及認定標準：『係以不超過六公厘之單板覆貼於素面合板
，並經側面開槽加工而成之地板用途板料。按海關進口稅則四四一八．三○．○○所
陳述之木製拼花地板係由一層或多層木材之支撐物上之拼花『木條』所構成者。本案
所稱拼花部分為不超過六公厘之單板，與木條認定上有所差別。』則本案貨品鑑定結
果，核與該局查驗結果相符，係由五層單板膠合而成，以柳桉合板為基材，上層貼銘
木薄片，四面已開槽、製舌榫之加工合板，屬化妝合板加工複合地板，依其製造過程
、結構及加工情形，仍屬合板形態，符合前開Ｈ．Ｓ註解中文版第五五四頁及第五五
五頁之詮釋，而木製拼花地板列有專屬稅則第四四一八節，兩者貨品品目不同。至於
稅則第四四一二節之加工合板，雖可能加工成稅則第四四○九節所述之形式，惟仍
應歸屬於稅則第四四一二節加工合板項下。易言之，本案來貨雖經開槽、製舌榫等製
成稅則第四四○九節形式，惟仍應歸列稅則第四四一二節。復查Ｈ．Ｓ註解第五五八
頁已明示拼花地板，係由置於一層或多層木材之支撐物上之『拼花木板』所構成，並
非如來貨係以薄片貼於合板基材之上，兩者顯有不同。來貨既經驗明為化妝合板加工
複合地板，與拼花地板不同，兩者分別不同稅則號別節中，自應依『國際商品統一分
類制度解釋準則』準則一：『類、章及分章之標題，僅為便於查考而設；其分類之核
定，應依照稅則號別所列之名稱及有關類或章註為之』規定辦理。原告主張被告在其
主觀上已認定經高雄關稅局查驗結果，來貨為貼面合板加工複合地板，既認定為複合
地板，即應依貨品性質、用途予以歸類方是，而原告所進口之『銘木拼花地板』已成
定型，且屬成品，僅作地板為其唯一用途，被告焉可恣意擴充解釋﹖足徵被告引用Ｈ
．Ｓ無關之解釋加以拼湊，以引證其判斷，而對系爭貨物性質及稅則四四一八號之註
解略而不論，方致作成錯誤決定，實有違證據法則與經驗法則云云，亦無可取。三、
另案由柏岱公司所進口貨物之表層厚度為○．一公分，經核符合財政部八十四年十一
月二十五日『研商有關Ｈ．Ｓ第四四一二及第四四一八節加工地板之稅則分類事宜』
會議紀錄結論：『(一)為便於實務上的執行．．．稅則號別第四四一八節木製拼花地板
之適用以拼花層由厚度一公厘及以上之拼花木條構成者為限，做為通案之分類依據』
。而本案系爭貨物表層厚度為○‧六公厘以下，兩者不同，自不宜相提並論。原告主
張柏岱公司自印尼進口同款、同性質之貨品，因不服所核定四四一二稅則號別，經提
起異議後，經由基隆關稅局複驗結果，接受原申報稅則即四四一八．三○．○○稅率
課稅云云，仍無可採。四、按木質拼花地板製造過程，前經被告函請我國駐比利時代
表處查詢結果，為樹材裁切成一定規格，經拼花排板熱壓膠合，各層木理方向相互垂
直，再直剖（由中間剖，一分為二），核屬實木拼花製品，此與來貨係在合板上貼拼
花之薄片單板（厚度不超過0.6MM） 顯有不同，且來貨經鑑定結果與稅則第四四一八
．三○．○○號之木製拼花地板不同有如前述；另依日本之關稅週報第二○八二號亦
載明類似貨物『FANCY FLOOR OF WOOD』 應分類於稅則第四四一二節項下，有台北駐
日經濟文化代表處八十四年四月二十八日經組第二四三號致財政部函及所附日文關
稅週報影本附卷可稽，足見本案分類應屬正確。原告主張據我國駐比利時代表處回函
謂根據關稅合作理事會之意見，拼花地板木條厚度以適宜及實用為宜，並無須硬性訂
定標準；又根據上開組織之承辦人員謂『該貨品如為可直接使用之地板成品，則以歸
列四四一八．九○項目相關號別為宜』云云，尚無可採。五、本案來貨已檢樣送請臺
灣省林業試驗所鑑定貨樣是否為拼花地板或化妝板加工複合地板，並請明認定之標
準。據該所鑑定結果有如前述，係屬二次加工化妝合板複合地板，自應歸列進口稅則
第四四一二．一一．二○節。原告主張其曾檢具由產地國印尼以完全相同之實物送請
德國慕尼黑財政廳管理局關稅審核機構經審定為四四一八．三○．○○號列云云，仍
不足採。六、本案系爭貨物經高雄關稅局送請臺灣省林業試驗所鑑定來貨是否為拼花
地板或化妝合板加工複合地板，經該所八十五年五月十三日八五農林試利字第二五八
三號函復，略以『貴局送鑑地板樣品．．．，可供壁板或家具面板等用途，視使用者
而定』，鑑定結果可供壁板或家具面板等用途，於鑑定報告書上列載甚明，原告主張
純為關稅當局臆度之詞，及證人熊春富證稱系爭貨物僅能作地板使用云云，顯與事實
不符，均不足採信。另查臺灣省林業試驗所係財政部核定之木材鑑定權威機構，具專
業素養，其鑑定結果之公信力應不容置疑。七、又原告另案進口與系爭來貨相同之銘
木拼花地板，業經經濟部國際貿易局函請駐比利時代表處向世界海關組織查詢結果，
認所附貨樣以歸列稅則第四四一二節相關項下為宜，有財政部八十五年十二月二十四
日台財訴字第八五二一七九五七九號函附駐比利時代表處八十五年十一月十四日比利
字第四七五號簡函影本附再訴願卷可稽，並據該處八十五年十一月二十九日比利
字第五○五號簡函復財政部亦明世界海關組織於Ｈ．Ｓ會議中已獲致相同結論，認
原告進口之INDONESIAN FINISHED FLOORING貨物，應歸列稅則第四四一二節項下，復
有該處八十六年七月十日比利字第三二九號簡函檢附世界海關組織提供之DOC.40.4
75E 原文影本及中譯本各一份附卷可稽。而依該DOS 40.475E 地板嵌板之分類Ｈ．Ｓ
委員會之決議理由略謂：『根據提供之資料及樣品 A該產品為嵌板（寬大約三十公分
，長約一八○公分）由合板（八至十二公分厚）表面貼木薄片（由木積層材之刨片）
組成，以便仿成拼花木條製之地板嵌板。其表面經砂磨、色及上漆，有些表面經縱
向溝痕加工，該嵌板每端製舌榫，兩邊製溝槽．．．。檢視該產品其已組成嵌板，非
屬拼花木條拼成（根據註解第六七八頁第二段對四四○九之解釋）。秘書處亦認為該
製造商雖說明其可為拼花地板，但仍無法歸列稅則第四四一八．三○節，該嵌板不適
用於建築用細木製品及木作成品或鑲空格子板之述，因而稅則第四四一八．九○其
他目亦被排除。根據提供之製作過程（表面加工製舌榫）該產品應歸列稅則四四一二
節。秘書處依據解釋準則I認為其係貼面合板嵌板而應歸列該節。』等情，並有印尼
木板公會提供之已完成地板之製作流程影本附卷可按。是本件系爭貨品，應歸列進口
稅則第四四一二．一一．二○節，已無疑義。原告仍執詞一再爭執，並謂本次所謂檢
送至ＷＣＯ之系爭「拼花地板」製作流程與印尼廠商實際所送者不符，疑經修改，此
有印尼致關稅暨評估處長函可稽云云，然觀該函中譯本所載內容，係對拼花地板是有
舌榫的合板上加層薄板，而將它歸類到四四一二條款，仍有異議，並非謂拼花地板製
作流程被修改，有該函中譯本影本附卷可稽。原告之上開主張顯皆不足採。綜上所述
，本件原告先後分三批進口之系爭貨物，經高雄關稅局改列海關進口稅則第四四一二
．一一．二○號，按互惠稅率百分之二十課徵關稅，經原告聲明異議，該局報請被告
併案評定異議駁回，於法並無違誤。」等語為得心證之理由，經核原判決所適用之法
規與該案應適用之現行法規並不相違背，與解釋、判例均無相牴觸情形。至再審原告
提出證(四)之剪報乙則影本，引用司法院釋字第三六八號解釋，主張原處分同類貨品，
曾經行政院再訴願決定，將原決定及原評定處分均撤銷，其所持之法律見解，再審被
告應受其拘束云云，經查上開行政院再訴願決定除主文「原決定及評定均撤銷，由原
核定機關另為適當處分」外，其理由並指明「允宜由原評定機關委請專業機構先行驗
明來貨是否為拼花地板後，再行歸列所應歸屬之稅則。」該決定並未明確指明系案貨
品應歸列何項稅則號別，則再審被告（之高雄關稅局）檢附貨樣送請台灣省林業試驗
所鑑定結果，貨名與再審被告查驗結果相同，與本案同屬化粧合板加工複合地板，乃
均予歸列稅則四四一二節，此乃事實認定而非法律見解，原判決加以採信，屬於取捨
證據，認定事實職權之行使，並非法定再審之事由，無違背行政訴訟法第四條或訴願
法第二十四條或司法院釋字第三六八號解釋可言。原判決所採ＷＣＯ討論結論或臺灣
林業試驗所鑑定結果，係就相同貨物應歸列進口時何項稅號別為鑑定或討論，因有爭
議，始進行鑑定或討論，其鑑定、討論時間在進口之後，事所必然，所適用之稅則既
未修正或變更，即無法律不溯既往原則之適用問題，財政部七十五年台財關字第七五
○五三三八號函於進口時尚有效存在，被告予以援用，亦無違誤。我駐比利時代表處
八十四年間覆函所載ＷＣＯ意見，未明確表示系爭貨品應歸列何項稅號別，原判決採
嗣後ＷＣＯ討論結論，未違反證據法則，且系爭貨品究應歸列何項稅則號別，係事實
認定問題，再審原告亦不得執為再審理由。至關於再審原告主張原判決有行政訴訟法
第二十八條第十款發見未經斟酌之重要證物部分，經查：再審原告再審起訴狀所提出
之證一為本院原判決即八十六年度判字第二三二九號判決，證二為本件再審起訴狀副
本，均非證物。證三為再審原告據以主張原判決有違上開司法院解釋之行政院台八十
五訴字第○一二五一號再訴願決定書及證五之比利時代表處函影本乃再審原告在前訴
訟程序即已提出據以主張之證物，非原判決後發見之新證物，即非行政訴訟法第二十
八條第十款所稱之證物。證四係剪報影本，不得據為認定之證據，且所載內容係關於
司法院釋字第三六八號解釋，原判決未違反該解釋意旨前已述明，自亦無從據為有利
於再審原告之判決。而證六之稅法活葉版第四六三期為本院八十五年度判字第九七八
號判決，並非判例，且係另案，案情各異，亦難採為有利於再審原告之依據。另再審
準備書狀所附第一五六八期稅務旬刊第十九頁，係作者個人對稅案之評析，難以作為
裁判之依據，從而再審原告所訴各節，均無足取，應認其再審之訴為無理由，而予駁
回。
據上論結，本件再審之訴為無理由，爰依行政訴訟法第三十三條、民事訴訟法第五百
零二條第二項，判決如主文。
中    華    民    國     八十七      年      五      月      十四       日
                    行 政 法 院 第 一 庭
                                審 判 長 評  事      黃  鏡  清
                                         評  事      廖  政  雄
                                         評  事      高  秀  真
                                         評  事      藍  獻  林
                                         評  事      黃  璽  君
右  正  本  證  明  與  原  本  無  異
                                         法院書記官  邱  彰  德
中    華    民    國     八十七      年      五      月      十四       日
